臺灣高雄地方法院民事裁定　　　　　　　100年度簡抗字第3號
抗　告　人　安泰商業銀行股份有限公司
法定代理人　齊百邁
訴訟代理人　陳柔汶
相　對　人　王意如
上列當事人間分配表異議之訴事件，抗告人對於中華民國99年11
月16日本院99年度鳳簡字第265 號裁定提起抗告，本院裁定如下
：
    主      文
原裁定廢棄，發回本院鳳山簡易庭。
抗告費用由相對人負擔。
    理      由
一、抗告意旨略以：執行法院雖未將抗告人之異議書狀送達相對
    人，惟民事訴訟法送達之相關規定係由法院書記官依職權為
    之，故抗告人之異議書狀有無送達相對人、相對人是否就該
    異議表示意見，抗告人均無從得知；又依強制執行法第41條
    第3 項規定，抗告人縱無從知悉相對人是否為反對陳述，亦
    需於分配期日後十日內起訴，否則即視為撤回異議之聲明；
    是相對人是否接獲異議書狀或為反對陳述，非可歸責抗告人
    之事由，且抗告人係受執行法院通知提起分配表異議之訴後
    起訴，相對人業於原審言詞辯論期日到庭為反對陳述，故此
    訴訟要件之欠缺應已補正，惟原裁定以抗告人提起分配表異
    議之訴程序不合法為由，逕以裁定駁回抗告人之訴，爰提起
    抗告，請求廢棄原裁定等語。
二、按債權人或債務人對於分配表所載各債權人之債權或分配金
    額有不同意者，應於分配期日1 日前，向執行法院提出書狀
    ，聲明異議；執行法院對於前條之異議認為正當，而到場之
    債務人及有利害關係人之他債權人不為反對之陳述或同意者
    ，應即更正分配表而為分配；異議未終結者，為異議之債權
    人或債務人，得向執行法院對為反對陳述之債權人或債務人
    提起分配表異議之訴，強制執行法第39條第1 項、第40條第
    1 項、第41條第1 項前段分別定有明文。
三、經查：
  (一)本院98年度司執字第45097 號執行事件，經定於民國99年2
    月12日下午3 時為分配期日，並附送分配表，以99年1 月11
    日雄院高98司執維字第45097 號函通知相關債權人、債務人
    ；抗告人即於99年2 月10日向執行法院提出書狀聲明異議，
    惟執行法院迄於分配期日，均未將該聲明異議狀送達相對人
    、債務人及其他債權人，且依分配筆錄所載，該分配期日債
    權人、債務人均未到場，抗告人乃依執行法院函文指示，以
    相對人為被告對之提起本件分配表異議之訴，此有上開函文
    、被上訴人聲明異議狀、分配筆錄等影本附卷可稽，並經本
    院調閱上開民事執行卷核閱無訛，而相對人於原審亦陳稱未
    接獲執行處通知抗告人對分配表提出異議等語（見原審卷第
    98頁），據此足見執行法院於抗告人以相對人為被告提起本
    件分配表異議之訴之前，並未予相對人就抗告人聲明異議之
    表示意見機會，固屬實在。
  (二)惟按執行法院對於前條之異議認為正當，而到場之債務人及
    有利害關係之他債權人不為反對之陳述或同意者，應即更正
    分配表而為分配，強制執行法第40條第1 項定有明文，而此
    條之規範意旨，係在提供聲明異議人以外之債權人或債務人
    對於聲明異議有一表達意見之機會，以釐清其真意，故債權
    人或債務人就聲明異議可為之反對陳述，應不限於向執行程
    序或執行法院始可為之，即於起訴後，亦無妨向民事審判法
    院為之（台灣高等法院暨所屬法院92年法律座談會民事類提
    案第25號研討結果、臺灣高等法院高雄分院98年度上字第6
    號民事判決意旨參照）。又按原告之訴因訴訟程序瑕疵，致
    遭以民事訴訟法第249 條第1 項裁定駁回者，並不生既判力
    ，原告仍得於補正瑕疵後，復行提起同一之訴，而為避免被
    告再一次之訟累，當有保障之必要，是民事訴訟法第249 條
    第1 項有關程序補正之保障，法院非僅得對原告為曉諭，即
    為保障被告訴訟上之利益，亦得曉諭被告補正之。查本件抗
    告人於99年2 月10日具狀向執行法院聲明異議後，執行法院
    並未送達該聲明異議狀予債務人及其他債權人，亦未於99年
    2 月12日分配期日進行分配程序，製作分配筆錄，致債務人
    或相對人等其他債權人無從對抗告人之聲明異議陳述意見，
    惟抗告人既業依執行法院指示而依法提出異議，並於翌日即
    提起分配表異議之訴，又依前開強制執行法第40條第1 項規
    範意旨，係在提供聲明異議人以外之其他債權人或債務人對
    於聲明異議有表達意見之機會，故其他債權人或債務人就聲
    明異議可為之反對陳述，應不限於執行程序或向執行法院始
    可為之，即於起訴後，亦無妨向民事審判法院為之，而相對
    人既已於原審言詞辯論期日就其得否優先參與分配之實體上
    事項予以爭執，有原審言詞辯論筆錄附卷可參（見原審卷第
    31頁至第32頁、第86頁至第88頁），足見兩造均有透過訴訟
    程序資以確認相對人即被告之債權得否以第四、第八順位優
    先列入分配之意，應認執行法院雖未通知債務人或其他債權
    人（如本件相對人）對抗告人之聲明異議陳述意見之瑕疵，
    惟業因相對人之反對陳述而補正，而相對人亦係基於其訴訟
    上利益考量而為，是揆諸前開說明，應認相對人業已補正上
    開執行程序上之瑕疵，而應認抗告人之起訴為合法，並可保
    障相對人之訴訟權，避免再受一次訟累。是本件抗告人對相
    對人提起分配表異議之訴，其起訴要件既因相對人於原審審
    判中就抗告人之聲明異議為反對陳述而補正，原審猶認抗告
    人訴訟不備起訴要件而裁定駁回，容有未合；抗告人求為廢
    棄，非無理由，應予准許，並發回本院鳳山簡易庭另為適當
    之處理。
四、據上論結：本件抗告為有理由，依民事訴訟法第436 條之1
    第3項、第492 條，裁定如主文。
中    華    民    國   100    年    3     月    1     日
                  民事第四庭  審判長法  官  黃宏欽
                                    法  官  楊淑儀
                                    法  官  楊淑珍
正本係照原本作成。
如不服本裁定應於送達後10日內向本院提出抗告狀，並繳納裁判
費新台幣1,000元。
中    華    民    國   100    年    3     月    1     日
                              書記官  許琇淳